【裁判字號】    96,訴,1105
【裁判日期】    970530
【裁判案由】    分割共有物
【裁判全文】
臺灣彰化地方法院民事判決  96年度訴字第1105號
原      告  己○○
被      告  財團法人中州技術學院
法定代理人  乙○○
訴訟代理人  張柏山律師
複 代理 人  李國源律師
被      告  丁○○
訴訟代理人  甲○○
被      告  戊○
訴訟代理人  丙○○
被      告  庚○○
上列當事人間請求分割共有物事件，本院於民國97年5月29日言
詞辯論終結，判決如下：
    主  文
兩造共有坐落彰化縣員林鎮○○○段第766地號、面積1348.14平
方公尺土地，如附圖所示編號A部分面積82.76平方公尺分歸原告
黃榮彰取得；編號B部分面積82.76平方公尺分歸被告丁○○取得
；編號C部分面積82.76平方公尺分歸被告戊○取得；編號D部分
面積82.76平方公尺分歸被告庚○○取得；編號E部分面積981.88
平方公尺分歸被告財團法人中州技術學院取得；編號F部分面積
35.22平方公尺分歸兩造按原應有部分比例保持共有，作為道路
使用。
被告財團法人中州技術學院應補償原告己○○、被告丁○○、戊
○、庚○○各新台幣貳拾貳萬伍仟玖佰玖拾貳元。
訴訟費用由兩造按附表所示應有部分之比例負擔。
    事實及理由
一、原告起訴主張：
    坐落彰化縣員林鎮○○○段第766地號、面積1348.14平方公
    尺土地（下稱系爭土地）為兩造所共有，應有部分比例如附
    表所示。兩造就系爭土地並無因物之使用目的不能分割之情
    事，亦未有不分割之協議，而且就分割方法不能達成協議，
    爰依民法第823條第1項、第824條第2項規定，請求分割系爭
    土地，並聲明請求依附圖所示方案分割。
二、被告均稱：同意分割，同意附圖所示之分割方案。
三、原告主張系爭土地為兩造所共有，各共有人之應有部分比例
    如附表所示，系爭土地無不能分割之情形，各共有人間也沒
    有不分割之特約，而且就分割方法不能達成協議等情，有其
    提出之地籍圖謄本及土地登記謄本等件為證，且為被告所不
    爭執，應認為真正。從而，原告依民法第823條第1項、第82
    4條第2項規定，訴請分割系爭土地，於法有據，應予准許。
四、按共有人因共有物分割之方法不能協議決定，而提起分割共
    有物之訴，應由法院斟酌共有物之性質、共有人之意願、全
    體共有人之利益、經濟效用等因素，秉持公平原則，而為適
    當之分配。查系爭土地之分割方法，如附圖所示之分割方案
    ，分割線筆直，各共有人分得土地均面臨道路，且為全體共
    有人所不爭執，是本院審酌共有人之意願及全體共有人之利
    益等一切情狀，認為以附圖所示方案分割，應屬適當。爰諭
    知系爭土地之分割方法如主文第1項所示。
五、又分割共有物之訴，以原物為分配時，如共有人中，有不能
    按其應有部分受分配者，得以金錢補償之，民法第824條第3
    項定有明文。經查，系爭土地依附圖所示方案分割結果，因
    兩造未完全依其應有部分比例分得土地，自應依民法第824
    條第3項之規定，互為補償，始符公允。本件被告財團法人
    中州技術學院分得面積較其應有部分面積超出106.6平方公
    尺，其他共有人則各不足26.65平方公尺，兩造又均同意按
    每平方公尺8480之價格互為補償，則被告財團法人中州技術
    學院應補償其他共有人各225,992元，爰判決如主文第2項所
    示。
六、訴訟費用負擔之依據：民事訴訟法第78條、第80條之1、第
    85條第1項但書。
中    華    民    國    97    年    5    月    30    日
                  民事第二庭    法  官  施錫揮
以上正本係照原本作成。
如對判決上訴，應於判決送達後20日內向本院提出上訴狀。
中    華    民    國    97    年    5    月    30    日
                                書記官  黃鏽金
附表：
┌──────────┬────────┐
│共有人              │應有部分比例    │
├──────────┼────────┤
│己○○              │12分之1         │
├──────────┼────────┤
│戊○                │12分之1         │
├──────────┼────────┤
│庚○○              │12分之1         │
├──────────┼────────┤
│丁○○              │12分之1         │
├──────────┼────────┤
│財團法人中州技術學院│3分之2          │
└──────────┴────────┘


司法院資訊處製作；財團法人民間司法改革基金會備份。
